【裁判字號】    98,審再,20
【裁判日期】    981229
【裁判案由】    再審之訴
【裁判全文】
臺灣臺北地方法院民事判決              98年度審再字第20號
再審原告    乙○○
訴訟代理人  張世柱律師
再審被告    御湖世家管理委員會
法定代理人  甲○○
上列當事人間請求再審之訴事件，再審原告對於本院民國98年4
月14日所為之97年度簡上字第297 號確定判決提起再審之訴，本
院判決如下：
    主      文
再審之訴駁回。
再審訴訟費用新臺幣壹萬零柒佰肆拾元由再審原告負擔。
    事實及理由
壹、程序方面：按再審之訴，應於30日之不變期間內提起，前項
    期間，自判決確定時起算；判決於送達前確定者，自送達時
    起算；其再審之理由發生或知悉在後者，均自知悉時起算，
    民事訴訟法第500條第1項、第2項定有明文。經查本院97年
    度簡上字第297號判決（下稱原確定判決）之判決書業於民
    國98年4月22日送達再審原告，有送達證書附於該案卷可稽
    ，再審原告於98年5月20日提起本件再審之訴，未逾30日之
    不變期間，於法即無不合。
貳、再審原告起訴主張：
  一、原確定判決依系爭大廈買賣契約附件五公共管理服務公約
      ，逕認御湖世家大廈於79年間所成立之管理委員會組織為
      合法有效成立，且再審被告於86年9 月21日召開之區分所
      有權人會議並無召集權人依法召集，該次會議決議應為自
      始完全無效，並無類推適用民法第56條第1 項撤銷總會決
      議規定之餘地。原確定判決竟認再審被告於88年11月2 日
      向臺北市政府報備前即已成立，而上開區分所有權人會議
      並無無效之情形，全未就合法召集、出席人數、決議人數
      等成立要件審酌，實有消極不適用法規之適用法規顯有錯
      誤。
  二、再者，系爭大廈地下室第1297建號，於公寓大廈管理條例
      施行前業經主管機關依內政部87年12月16日台內營字第87
      73498號函、地籍測量實施規則第284條、第288條及土地
      登記規則第82條，以主建物所有權方式辦理產權登記並領
      有所有權狀，再審原告登記之應有部分為10000分之2860
      ，是系爭大廈第1297建號部分為具有使用及構造上獨立性
      ，應屬專有部分，與系爭大廈第1298建號為主建物之共用
      部分不同，原確定判決卻以再審原告從未主張之內政部80
      年9月18日台內營字第8071337號函為由，認定地下室屬於
      系爭大廈之附屬建物而為共用部分，其適用法規亦顯有錯
      誤。
  三、又系爭大廈既係於79年間落成，則對於地下室使用即應依
      民法第820條第1項規定，須經共有人全體同意始得管理之
      ，再審被告竟無權擅自將該建物另為他用，原確定判決以
      公寓大廈管理條例第23條第1項、第2項第2款及系爭大廈
      規約約定，認為再審被告得以規約及管理委員會決議擅自
      將系爭建物地下層如附圖所示A區（見96年度北簡字第537
      74號給付管理費卷第59頁），況再審被告於上開A區所增
      設之停車位對外並無獨立出入口，進出通行勢必經由B區
      ，而B區既經買受停車位之人約定專用，而公寓大廈管理
      條例施行前應適用民法第820條第1項之規定，未經該專用
      部分所有權人全體同意，自不得任意進出通行該專用部分
      ，而專用部分所有權人依法得享用再審被告因管理所得之
      利益，然原確定判決未就再審被告出租A區車位進出須進
      出B區是否構成民法第177條不適法無因管理情形加以審酌
      ，均屬民事訴訟法第496條第1項第1款適用法規顯有錯誤
      之情形，為此爰依上開規定提起再審之訴，並聲明：(一)原
      確定判決不利於再審原告部分廢棄。(二)前開廢棄部分，再
      審被告於第一審之訴駁回云云。
、得心證之理由：
  一、按民事訴訟法第496條第1項第1款所謂適用法規顯有錯誤
      者，係指確定裁判所適用之法規顯然不合於法律規定，或
      與司法院大法官會議之解釋，或最高法院尚有效之判例顯
      然違反者，或消極的不適用法規，顯然影響判決者而言，
      不包括認定事實錯誤、漏未審酌證據、取捨證據失當及裁
      判不備理由之情形在內。司法院大法官釋字第177號解釋
      、最高法院60年台再字第170號判例、63年台上字第880號
      判例、69年台再字第131號判決、80年台上字第1326號判
      決可資參照。
  二、經查，再審原告所主張之內政部87年12月16日台內營字第
      8773498 號函釋，為行政機關依其權限或職權對下級機關
      ，因規範其內部秩序及運作所為非直接對外發生法規範效
      力之一般、抽象規定，其內容係在「解釋法律原意」，是
      其性質僅為「釋示」，應屬於中央法規標準法第7 條所稱
      之「職權命令」，並不具法律效力，自與前開解釋、判例
      意旨不合。準此，再審原告仍執前詞認原確定判決有民事
      訴訟法第496條第1項第1款所定之再審事由，自有未合。
  三、又再審原告主張系爭大廈為79年間興建完成，再審被告於
      88年始向臺北市政府報備，顯見再審被告86年9月21日召
      開之區分所有權人會議係由無召集權人召集依法應為無效
      ，原確定判決仍以系爭大廈買賣契約書附件五公共管理服
      務公約為據，認定系爭大廈管理委員會已合法成立，而未
      就是否合法召集、出席人數及決議人數是否達法定人數等
      要件未予審酌，實有消極不適用法規之適用法規顯有錯誤
      云云，惟查，原判決對於該次區分所有權人會議之召集程
      序，認定係符合公寓大廈管理條例第3條第8款、第9款、
      第25條、第27條及系爭大廈公共管理服務規約第2條規定
      ，由有召集權人所召集，所為決議並非無效（原確定判決
      第2-4頁），再審原告並未據其具體提出法規條文，指明
      原確定判決有何消極不適用法規之情形，其徒託空言泛稱
      有民事訴訟法第496條第1項第1款情形，亦不足採。
  四、至再審原告主張原確定判決未就再審被告出租A區車位進
      出須進出B區、是否構成民法第177條不適法無因管理情形
      加以審酌，亦有適用法規顯有錯誤之情形云云。然查：再
      審原告上開主張均已於原審程序提出，並經原審法院調查
      審認，系爭大廈管理規約第2條第3項已明定將A區之公共
      設施空間部分，管委會得將全部或部分之空間規劃為汽機
      車停車空間供區分所有權人使用，再審被告將該設施A區
      設置停車位出租他人，將收入歸入公共基金由全體區分所
      有權人共有，不僅未失其共益性質，且該共用部分約定使
      用方式，既經區分所有權人決議並載明於規約內，依前揭
      規定，自屬合法有效，並得拘束全體區分所有權人，再審
      被告依規約約定及區分所有權人大會決議，將原屬共用部
      分規劃車位出租他人並收取費用，所為並無不法無因管理
      及不當得利之情形（見原確定判決第6頁），再審原告猶
      執陳詞主張原確定判決有適用法規顯有錯誤，為無理由，
      應予駁回。
  五、綜上所述，本件再審之訴並無民事訴訟法第496條第1項第
      1款之再審事由，再審原告仍執前詞主張，揆諸前揭判例
      及解釋，再審之訴顯無理由，爰不經言詞辯論，逕以判決
      駁回。
肆、據上論結，本件再審之訴無理由，依第502 條第2 項、第95
    條、第78條，判決如主文。
中    華    民    國    98    年    12    月    29    日
                  民事第六庭    審判長  張瑜鳳
                                法  官  許純芳
                                法  官  吳定亞
以上正本係照原本作成。
本判決不得上訴。
中    華    民    國    98    年    12    月    29    日
                                書記官  羅元秀

司法院資訊處製作；財團法人民間司法改革基金會備份。
